臺灣高等法院臺南分院刑事判決　　　　　　　　　　　　　　　　　　　行股
　　上　訴　人
　　即　被　告　甲　○　○
　　指定辯護人　丙　○　○
右上訴人因違反毒品危害防制條例案件，不服臺灣嘉義地方法院八十七年度訴字第二
八一號中華民國八十八年二月三日第一審判決（起訴案號：臺灣嘉義地方法院檢察署
八十七年度偵字第二四二二號），提起上訴，判決後經最高法院發回更審，本院判決
如左：
    主      文
上訴駁回。
    事      實
甲○○與女友乙○○（業經判處罪刑確定）二人，在臺南縣新營市○○○街一七一號
三樓同居，因缺錢花用，竟共同基於意圖營利之概括犯意，於民國（下同）八十七年
三月間，由乙○○至高雄市向姓名年籍不詳綽號「盡碰」之男子，以新臺幣（下同）
三萬五千元、四萬元之價格，連續販入化學合成麻醉藥品安非他命後，自同年三月底
起，至八十七年四月廿三日止，以乙○○之電話秘書000000000代號六三七
與買主聯絡後，由甲○○駕車載乙○○，或乙○○自行搭車，先後在高速公路嘉義交
流道旁牛將軍廟、水上交流道附近、新營交流道旁加油站等約定地點，連續五次非法
販賣安非他命予郭坤福（業經判決確定），每次一小包，價格五千元或一萬元不等；
另自同年三月二十九日起至同年四月二十日止，先後在新營交流道旁、嘉義交流道旁
，連續三次非法販賣安非他命予葉檜林（業經判決確定），每次一小包，價格三千元
或五千元不等；所得錢財則供其等二人共同花用。嗣於同年四月廿三日廿時許，乙○
○、郭坤福約定在臺南縣新營市○○路○○路口交易安非他命，於尚未成交之際為警
當場查獲，並在乙○○身上查扣得安非他命一小包（驗餘淨重一、四三九六克）、及
呼叫器一只，繼於同日廿一時十分許，在其等上開賃屋處查獲甲○○。案經嘉義市警
察局移送臺灣嘉義地方法院檢察署檢察官偵查起訴。
    理      由
一、訊據上訴人即被告甲○○，固不諱言有於右揭時間，與共犯乙○○同居於上址，
    及施用共犯乙○○所供應之安非他命，並曾兩次開車載共犯乙○○至嘉義交流道
    牛將軍廟那裡之事實；惟矢口否認有何共同違反麻醉藥品管理條例之犯行，並辯
    稱：其雖與乙○○係同居男女朋友關係，及曾開車載乙○○至上開交易安非他命
    之地點，然均係乙○○下車與人交談，乙○○下車後所為何事，其均不知情，其
    確未與乙○○共同非法販賣安非他命云云。然查共犯乙○○有為右揭非法販賣安
    非他命之犯行，不惟已迭據其供承在卷，並有於八十七年四月廿三日廿時案發時
    ，經警當場所查獲之安非他命一小包、及呼叫器一個可案為憑，且該一小包白色
    顆粒，經送請憲兵司令部刑事鑑識中心鑑定結果，確屬安非他命無訛，亦有該中
    心八十七年九月二十四日（八七）綱得字第一三一七四號鑑驗通知書乙紙，附在
    原審卷為憑（見原審卷第九十三頁），又其因此經本院判處連續非法販賣化學合
    成麻醉藥品罪刑確定，更有本案全卷足參。茲所應審究者，厥為被告是否有與之
    共犯而已，卷查同案被告郭坤福在警訊中既已供稱：「我都是先打『華華』（乙
    ○○外號）的電話秘書000000000代號六三七，與『華華』及其男友（
    甲○○）聯絡購買安非他命事宜，再由『華華』或其男友約定交貨時間及地點，
    按時前往一手交錢，一手交貨」、「我自八十七年三月底陸陸續續向『華華』及
    其男友購買安非他命，第三次、第四次交易地點均在水虞厝牛將軍牛將軍廟旁，
    其中除第一次『華華』是獨自坐計程車前來交貨外，其餘第二、三、四次均是由
    『華華』的男友載『華華』前來交貨」（見警卷第十一頁），另同案被告葉檜林
    在偵查中既亦供稱：「（你在長榮加油站有看到甲○○？）是的，我站在甲○○
    開的車旁邊，有看到他，當時乙○○沒有下車，拿安非他命給我，我拿錢給他，
    他們就離開了，乙○○坐在駕駛座旁」（見偵查卷第七十一頁）各等語在卷；且
    共犯乙○○在警訊中亦供稱：「我曾分別於三月份賣安非他命予郭坤福，在嘉義
    交流道下附近交易二次」（見警卷第六頁），即被告在警訊中亦供承：「我並不
    清楚他們約在嘉義交流道附近牛將軍廟是要做什麼，我曾載乙○○去過二次」（
    見警卷第三頁）各等情，核均與同案被告郭坤福所言相符。按同案被告郭坤福既
    稱伊皆透過電話秘書與「華華」（乙○○）或其男友（甲○○）聯絡購買安非他
    命事宜，另同案被告葉檜林亦稱買安非他命時，係被告開車載共犯乙○○，被告
    與共犯乙○○復同居一段時日，且一同施用安非他命，更由被告開車載共犯乙○
    ○外出至交易地點；雖同案被告郭坤福、葉檜林在警訊時均稱不識被告，然據該
    二同案被告所言，已足顯示曾向共犯乙○○購買安非他命者，均悉「華華」與伊
    男友一同在販賣安非他命；況同案被告郭坤福、葉檜林二人與被告素無怨隙，苟
    被告無該非法販賣安非他命之情事，衡情應無無端設詞誣陷之理，益足見該二同
    案被告所言非虛。次查共犯乙○○以電話與同案被告郭坤福聯絡交易安非他命之
    經過，經警方電話監聽內容中某男之部分：「我『華華』這裡，他原來約九點，
    可能來不及了（要多久？）」、「我到那裡再與你聯絡（好）」等情，不惟有該
    電話監聽譯文存於警卷足稽（見警卷第二十四頁），且該男聲係被告之聲音，復
    迭為被告及共犯乙○○所是認，則由該電信通話內容，可知係因共犯乙○○與同
    案被告郭坤福聯絡交易安非他命之時間有所變動，被告乃與同案被告郭坤福重新
    約定見面交易之時間無疑，核亦與同案被告郭坤福在偵查中供稱：「本來是與乙
    ○○約定好時間，如有改變時間，甲○○會打電話通知我」等語相符（見偵查卷
    第十二頁）。被告空言辯稱係因共犯乙○○正在洗澡不方便，央求其代打電話而
    已，且其僅曾開車載共犯二次至交易地點而已，及於同年四月十八至二十一日之
    電話中，末稱「我到那裡再與你聯絡」云者，核均非屬實情。再參以被告在偵查
    中所供稱：「（乙○○作何工作？）幾個月前在臺南上班，過年後就沒有去上班
    了」乙情（見偵查卷第三十九頁），被告既明知共犯乙○○無工作，且安非他命
    屬禁藥，價格不菲取得不易，乃竟迭自承其所施用之安非他命，悉由共犯乙○○
    所提供，核亦與共犯乙○○在警訊時所供稱：「（你販賣安非他命的錢財如何花
    用？）與甲○○共同花用，何人缺錢時就講一下」（見八十七年四月二十三日偵
    訊筆錄），繼在本審所供稱：「（賣得的錢有無與被告均分？）我們同居在一起
    ，賣得的錢當然一起花用」等情相符。按共犯乙○○既有施用安非他命之習慣，
    復無固定正常之工作，已難認有提供自己與同居之被告共同施用費用昂貴之安非
    他命之資力，且被告復多次載共犯乙○○至交易安非他命之地點，販賣所得復互
    相共同花用，則衡情被告猶謂不知共犯乙○○從事非法販賣安非他命，其誰能信
    。按刑法上之幫助犯，係僅指對於正犯之犯罪行為予以助力，而未參與實施者言
    ，如果就構成犯罪事實之一部已參與實施，即屬共同正犯；被告既曾代共犯乙○
    ○聯絡販毒之時地，開車載共犯乙○○交付安非他命，販賣所得復共同花用，所
    為已屬犯罪構成要件之行為，顯見其等二人間有互相利用他方之行為，以遂行非
    法販賣安非他命目的之犯意聯絡及行為分擔，灼然明甚。末按安非他命係麻醉藥
    品之一種，未經許可不得非法販賣，警方為此查緝甚嚴，其刑責亦甚重，且安非
    他命物稀價昂，取得不易，被告與共犯乙○○茍無利可圖，衡情應無甘冒重罪之
    危險，無端平價供應安非他命予郭坤福及葉檜林之理，是其販賣安非他命，必有
    從中賺取買賣價差之不法營利意圖亦明。綜上足認被告所辯，核屬畏罪避重就輕
    之飾詞，無足取信。本件事證已臻明確，被告之犯行洵堪認定，應予依法論科。
二、查安非他命業經行政院衛生署於七十九年十月九日，以衛署藥字第九０四一四二
    號公告列入麻醉藥品管理條例第二條第四款之化學合成麻醉藥品管理，不得非法
    持有吸用及販賣，乃被告竟非法販賣之，核其自八十七年三月底起至同年四月二
    十三日前之販賣行為，均係犯該條例第十三條之一第二項第一款之非法販賣化學
    合成麻醉藥品既遂罪；另於八十七年四月二十三日案發時之販賣行為，因尚未成
    交即為警當場查獲，係犯該條例第十三條之一第三項、第二項第一款之非法販賣
    化學合成麻醉藥品未遂罪。又被告犯罪後，毒品危害防制條例，已於八十七年五
    月二十日公佈，並於同年月二十二日生效實施，比較新舊法結果，仍以舊法即麻
    醉藥品管理條例第十三條之一第二項第一款，所規定非法販賣化學合成麻醉藥品
    罪之刑度較輕，為有利於被告，依刑法第二條第一項但書之規定，仍應適用舊法
    即麻醉藥品管理條例第十三條之一第二項第一款之規定處斷。其非法持有安非他
    命之低度行為，已為其非法販賣之高度行為所吸收，不另論罪。其與共犯乙○○
    就上開犯犯罪之實施，彼此間互有犯意聯絡及行為分擔，應論以共同正犯。其先
    後多次非法販賣安非他命既遂及未遂犯行，時間緊接，犯罪構成要件相同，顯係
    基於概括犯意反覆為之，應依連續犯規定以販賣既遂一罪論，並依法加重其刑。
    原審本於同上之見解，適用麻醉藥品管理條例第十三條之一第二項第一款，刑法
    第十一條前段、第二條第一項但書、第二十八條、第五十六條、第三十八條第一
    項第一款，並審酌被告之素行、犯罪之動機、目的、手段、所生危害、及其犯後
    態度等一切情狀，對其量處有期徒刑五年二月，以資懲儆。復就扣案之安非他命
    一小包（驗餘淨重一、四三九六克），認係屬違禁物，依法併予宣告沒收。至另
    扣案之呼叫器一只，認雖係共犯乙○○所有，然非專供犯罪所用之物，爰不併予
    諭知沒收。經核認事用法並無不合，量刑亦稱妥適。被告上訴意旨，空言否認犯
    罪，指摘原審此部分判決不當，為無理由，應予駁回。
三、據上論斷，應依刑事訴訟法第三百六十八條，判決如主文。
本案經檢察官曾顯智到庭執行職務。
中      華      民      國    九十一    年      八      月     十三     日
                                  臺灣高等法院臺南分院刑事第二庭
                  審判長法官  林  永  茂
                                            法官  陳  清  溪
                                            法官  蘇  重  信
右正本證明與原本無異。
如不服本判決，應於判決送達後十日內向本院提出上訴狀，其未敘述理由者並應於提
出上訴狀後十日內向本院補提理由書（應附繕本)。
                                      法院書記官  劉  岳  文
中      華      民      國    九十一    年      八      月     十三     日
麻醉藥品管理條例第十三條之一第二項第一款：
違反前條之規定，其屬於第二條第一款至第三款之麻醉藥品者，應分別依
法處罰。
一  非法輸入、製造、運輸、販賣者，處五年以上有期徒刑，得併科五萬
    元以下罰金。
